【裁判字號】    90,上易,23
【裁判日期】    900403
【裁判案由】    侵權行為損害賠償
【裁判全文】
臺灣高等法院臺中分院民事判決      九十年度上易字第二三號
      上  訴  人  乙○○
      訴訟代理人  丙○○
      被 上訴 人  甲○○
右當事人間因侵權行為損害賠償事件，上訴人對於中華民國八十九年十一月一日臺灣
台中地方法院八十八年度訴字第一一三一號第一審判決提起上訴，本院判決如左：
      主      文
原判決關於駁回上訴人後項之訴部分，暨訴訟費用之裁判均廢棄。
被上訴人應再給付上訴人新臺幣陸萬貳仟元及自民國八十九年一月二十日起，至清償
日止，按年息百分之五計算之利息。
其餘上訴駁回。
第一、二審訴訟費用，由被上訴人負擔十分之一，餘由上訴人負擔。
      事      實
甲、上訴人方面：
一、聲明：求為判決：
  （一）原判決不利於上訴人部分廢棄。
  （二）右廢棄部分，被上訴人應再給付上訴人新台幣（下同）三十萬六千元整及自
        起訴狀繕本送達翌日起至清償日止按年息百分之五計算之利息。
  （三）願供擔保以代釋明，請准宣告假執行。
二、陳述：除引用原判決書之記載外，補稱：
  （一）上訴人遭被上訴人毆擊後依醫囑在家修養，數日後病情惡化，於八十八年一
        月二十一日轉至彰化基督教醫院檢查，發現係脾內出血，隨即辦理住院治療
        直至同年月三十日止，計支出貳萬元整，又因被上訴人毆擊成傷，致購入之
        雞隻乏人照料而失溫大量死亡，縱認定雞隻死亡與被上訴人之侵權行為無因
        果關係，惟上訴人在養傷期間喪失勞動力，每日需支付顧工費一千二百元，
        共計三十日，計三萬六千元，應由被上訴人負責賠償。
  （二）上訴人年邁體衰，突遭被上訴人毆傷，肉體及精神上所遭受之痛，恆逾常人
        ，被上訴人應再賠償上訴人二十五萬元精神慰撫金。
三、證據：引用原審立證方法，並聲請訊問證人黃杏。另提出診斷證明書影本二件為
    證。
乙、被上訴人方面：
一、聲明：求為判決：（一）上訴駁回（二）如受不利之判決，願供擔保免予假執行
    。
二、陳述：除引用原判決書之記載外，補稱：
  （一）不同意上訴人訴之變更及追加
  （二）上訴人主張脾內出血支出醫療費用二萬元之部分，業經原審認其未盡舉證責
        任在案。又本案之發生係肇因於上訴人未經邀請而深夜入侵被上訴人家中無
        理取鬧，且係上訴人先行攻擊被上訴人，被上訴人為防衛己身所致，上訴人
        竟誆稱係突遭被上訴人毆打，顯不足採，所有損害應由其自負其責。關於慰
        撫金，查上訴人僅係一般家庭主婦平日飼養雞隻，並非社會有名望之士，原
        審判決五萬元之慰撫金已可彌補上訴人之損害。
三、證據：引用原審立證方法，並聲請訊問證人羅麗玉。
丙、本院依職權調閱台灣彰化地方法院檢察署八十八年度偵字第二七九三號、台灣彰
    化地方法院八十八年度斗簡字第三一二號、八十八年度易字第一○八九號甲○○
    傷害案卷。
      理      由
壹、程序方面：
    上訴人於原審主張：其遭被上訴人打傷後，因所營養雞場之雞隻乏人照料，而失
    溫大量死亡，請求營業利潤損失一百萬元。於本院則改行主張：伊遭打傷後，醫
    療期間共三十日，無從親自照料雞隻，而需僱工代伊工作，每日一千二百元，共
    支出三萬六千元，為減少勞動能力之損失，為此請求被上訴人賠償等語。查上訴
    人前後之主張，均係以遭被上訴人打傷，無力照料雞隻之基礎事實為請求之依據
    ，至於原審主張，係以雞隻之死亡數量為計算其損失之方法，於本院則以僱工代
    為工作之損失為計算損害之方法，其請求之基礎事實均相同，僅計算損失之方法
    不同而已，即屬不變更訴訟標的，而僅為更正事實上之陳述之情形，且不甚妨礙
    被告之妨禦及訴訟之終結，自應准許。被上訴人認此為訴之變更追加，不予同意
    ，尚無理由，先此敘明。
貳、得心證之理由：
一、上訴人主張：伊於八十八年一月十四日零時三十分許，在被上訴人位於彰化縣埤
    頭鄉○○村○○路一五四號住處，向被上訴人探詢伊夫之行蹤，竟遭被上訴人以
    拳頭及持椅子毆打，致受有脾內出血等傷害，於八十八年一月二十一日起，至同
    年月三十日止，在彰化基督教醫院住院治療，共支出醫藥費二萬元，且依醫囑休
    息三十日，致所營養雞場工作，原由伊負責部分僱工代之，每日一千二百元，共
    支出三萬六千元，且其被打傷後，精神受有損害，被上訴人應再賠償伊精神損失
    二十五萬元，三者合計為三十萬六千元等情。爰依侵權行為之法律關係，求為命
    被上訴人再給付伊三十萬零六千元及自本件起訴狀繕本送達翌日起算法定遲延利
    息之判決（上訴人於原審請求被上訴人給付精神慰撫金三十萬元，原審判准五萬
    元，未據被上訴人聲明不服；另上訴人以其因傷損失勞動力，致所營養雞場之雞
    隻死亡，請求雞隻損失一百萬元，經原審為其敗訴之判決後，上訴人於本院變更
    請求被上訴人賠償其勞動能力之損失）。
二、被上訴人則以：上訴人之脾內出血，非遭伊毆打所造成，與伊無關。且上訴人僅
    受輕傷，仍能工作，請求工作能力之損失為無理由，且伊不同意其為訴之追加及
    變更。又上訴人僅一介家庭主婦，原審判准精神賠償五萬元，已屬相當，其請付
    再給付二十五萬元，為無理由等語，資為抗辯。
三、查上訴人主張其於八十八年一月十四日零時三十分許，在被上訴人位於彰化縣埤
    頭鄉○○村○○路一五四號住處，向被上訴人探詢伊夫行蹤時，遭被上訴人毆打
    ，致其受有顏面血腫三×三公分、右眼眶瘀血二×二公分、上唇挫裂傷二×一公
    分、左手瘀血二×一公分、左手腕瘀血二×一公分、左背瘀血三×四公分等傷害
    ，被上訴人因而經檢察官提起公訴，由原審法院科處罰金一萬元確定之事實，已
    據其提出診斷證明書影本乙件及台灣彰化地方法院八十八年度易字第一○八九號
    刑事判決乙件為憑，核屬相符，且經本院依職權調閱上開刑事卷宗查明屬實，亦
    為被上訴人所不爭執，上訴人此部分之主張自堪信為真實。至上訴人主張：其自
    八十八年一月二十一日起至同年一月三十日止在彰化基督教醫院住院治療之脾內
    出血傷害，肇因於同年一月十四日零時三十分許受被上訴人持鐵椅毆打致左背部
    瘀血，而人體脾臟位置與該左背部瘀血部位相關云云，然為被上訴人所否認，而
    原審法院曾依職權分別函詢彰化基督教醫院及卓醫院有關上訴人之脾內出血之成
    因，是否與其左背部瘀血為同一毆擊行為所致等情，然依卓醫院八十九年九月十
    八日卓綜人字第八九０九一八號函稱：「病患乙○○之左背部瘀血與脾臟之關係
    位置有關，但是否會造成脾內血腫，因病患未作超音波及後續之理學檢查，則無
    法得知」等語，而彰化基督教醫院八十九年二月二十一日(八八)彰基病歷字第八
    九０二０四二號函稱：「病患乙○○之脾內血腫無法判定與左背部瘀血是否同一
    毆擊所致之傷害，該脾內出血成因亦難判定」等語，有上開二家醫院之公函二件
    足憑，則上訴人之脾內出血與被上訴人之毆打行為是否確有因果關係，仍屬不明
    ，上訴人復未提出其他積極事證足資證明上情，尚難認其就此有利於己之事實已
    盡舉證責任，是上訴人此部分之主張委無可採。
四、按因故意不法侵害他人之權利者，負損害賠償責任；再按不法侵害他人之身體或
    健康者，對於被害人因此喪失或減少勞動能力或增加生活上之需要時，應負損害
    賠償責任；復按不法侵害他人之身體、健康者，被害人雖非財產上之損害，亦得
    請求賠償相當之金額，民法第一百八十四條第一項前段、第一百九十三條第一項
    、第一百九十五條第一項前段分別定有明文。本件被上訴人既對上訴人有實施上
    開侵權行為，已如前述，則上訴人基於侵權行為損害賠償請求權，請求被上訴人
    賠償財產上損害及非財產損害，應屬有據。至其各項請求，應否准許，茲分述如
    下：
    (一)醫療費用部分：上訴人雖請求被上訴人賠償醫療費用二萬元，並提出彰化基督
      教醫院診斷書乙紙及醫療費用單據六紙為憑，惟上開診斷書係說明上訴人之脾
      內出血及住院期間，而醫療費用單據之支付日期復為八十八年一月二十、二十
      一及三十日  (即原告脾內出血之住院期間)，與本件案發時間之八十八年一月
      十四日凌晨相距達六日以上，且依原審法院八十八年度易字第一０八九號刑事
      判決認定上訴人所受之傷害，應無住院治療之必要。是上訴人此部分之主張即
      無可採。
    (二)減少勞動能力損失部分：上訴人主張其平時乃在伊家所營之養雞場從事養雞之
      工作，因被上訴人打傷後，休養期間，無法親自工作，乃僱工代之，每日工資
      一千二百元等情，已據證人黃杏在本院結證屬實，堪以採信。惟關於上訴人需
      醫治之時間，卓醫院於八十八年一月十四日出具之診斷證明書記明為十日（見
      一審卷第三十五頁），是其減少勞動能力之損失，自以十日共一萬二千元之僱
      工支出為可取。至其於本院另提出卓醫院於八十八年三月二十日出具之診斷證
      明書一紙，雖記載推定需醫治之日數為三十日，但與上訴人上開皮肉輕傷之傷
      勢所休養之時間不合，且係於上訴人脾內出血後所出具，自不足認與被上訴人
      之傷害行為有關，是超出部分之請求，無從准許。
    (三)精神慰撫金部份：查上訴人既因被上訴人之毆打行為受傷多處 (指原審法院上
      開刑事判決認定之傷害) ，其肉體及精神確受痛苦，本院斟酌實際情況，及兩
      造之身分、地位與資力，上訴人請求精神慰撫金於原審判准之五萬元之外，應
      再命被上訴人給付二十五萬元，仍嫌過高，應再給予五萬元，即屬公允，逾此
      數額之請求，即屬無據。
    (四)依前所述，上訴人得請求被上訴人再為賠償之金額共計六萬二千元。
五、綜上所述，上訴人本於民法侵權行為規定訴請被上訴人再賠償其損害，於六萬二
    千元範圍內，洵屬正當，應予准許，其餘逾此範圍之請求，即非有據，應予駁回
    。又上訴人併請求自起訴狀繕本送達被告之翌日即八十九年一月二十日起至清償
    日止之法定遲延利息，核無不合，併予准許。原審判決就上訴人之上開請求應予
    准許部分，為其敗訴之判決，尚有不合，上訴意旨執以指摘原判決此部分不當，
    求予廢棄，為有理由，自應由本院將原判決此部分廢棄，改判命被上訴人再給付
    六萬二千元及自八十九年一月二十日起至清償日止，按週年利率百分之五計算之
    利息。至其餘請求不應准許部分，原審為上訴人敗訴之判決，依法尚無不合，上
    訴意旨，仍執陳詞，指摘原判決此部分不當，求予廢棄改判，為無理由，應予駁
    回。
六、上訴人右開上訴有理由部分，其勝訴未逾一百萬元，依民事訴訟法第四百六十六
    條第一項規定，於本院判決後被上訴人即不得再上訴，即無為假執行之必要，是
    上訴人聲請為假執行之宣告，即無必要，仍應予上訴駁回。
參、據上論結，本件上訴為一部有理由，一部無理由，依民事訴訟法第四百四十九條
    第一項、第四百五十條、第七十九條但書，判決如主文。
中      華      民      國    九十      年      四      月      三      日
~B1民事第五庭審判長法  官  陳滿賢
~B2                法  官  林松虎
~B3                法  官  朱  樑
右為正本係照原本作成。
兩造均不得上訴。
~B                書記官  李妍嬅
中      華      民      國    九十      年      四      月      四      日
                                                                        Ｈ


司法院資訊處製作；財團法人民間司法改革基金會備份。
